臺灣臺南地方法院民事判決　　　　　　　　96年度訴字第16號
原　　　告　甲○○
被　　　告　台南縣政府
法定代理人　乙○○
訴訟代理人　丙○○
上列當事人間請求分割共有物事件，經本院於民國96年4月19日
言詞辯論終結，判決如下：
    主      文
兩造共有坐落台南縣新營市○○段六○七地號、地目田、面積四
二五六平方公尺土地，分割為如附圖所示：即編號Ａ部分面積零
點四零七九公頃分歸被告取得；編號Ｂ部分面積零點零一七七公
頃分歸原告取得。
訴訟費用由被告負擔二十四分之二十三，餘由原告負擔。
    事實及理由
一、原告起訴主張：坐落臺南縣新營市○○段607地號、地目田
    、面積4,256平方公尺土地（下稱系爭土地）為兩造共有，
    應有部分分別為原告為24分之1，被告為24分之23。兩造對
    於系爭土地並無不得分割之約定，且系爭土地依物之使用目
    的，亦無不得分割之情形，兩造均同意就系爭土地進行分割
    ，然因原告催請被告協同分割均為其拒絕，以致無法為協議
    分割。為此，爰依民法第824條第2項規定，提起本件訴訟。
    並聲明：如主文所示。
二、被告則以：同意原告所提之分割方案，系爭土地為空地，無
    地上物等語置辯。
三、經查，原告主張系爭土地為原告與被告共有，應有部分原告
    為24分之1，被告為24分之23等情，業據原告提出土地登記
    謄本、地籍圖謄本各1件為證，復為被告所不爭執，自堪信
    為真實。
四、按共有人得隨時請求分割共有物，但因物之使用目的不能分
    割或契約定有不分割之期限者，不在此限；共有物之分割，
    依共有人協議之方法行之，分割之方法不能協議者，法院得
    因任何共有人之聲請，以原物分配於各共有人，民法第823
    條第1項、第824條第1項第1款分別定有明文。經查，系爭土
    地依其使用目的並無不能分割之情形，兩造間又無不分割之
    約定，則原告訴請裁判分割，於法並無不合，應予准許。
五、次查，系爭土地為空地，無地上物，為兩造所不爭執，且原
    告所提分割方案與兩造應有部分面積相當，復未違背雙方之
    預期，依此，本院經斟酌兩造應有部分之比例所占之面積、
    各共有人目前使用系爭土地之狀況、各共有人分得後利用分
    得土地之經濟效益及各共有人之意願，本院認依原告所主張
    如附圖之方案方割，應符合各共有人之全體利益，爰依該方
    案判決分割系爭土地如主文第1項所示。
六、本件係因共有物分割之事件涉訟，並判准予分割，如由敗訴
    之被告負擔訴訟費用，顯失公平，爰依民事訴訟法第80條之
    1規定，命勝訴之原告亦負擔（即按其應有部分比例）之訴
    訟費用，併此敘明。
七、據上論結，本件原告之訴為有理由，爰依民事訴訟法第80條
    之1，判決如主文。
中　　華　　民　　國　　96　　年　　4 　　月　　30　　日
                  民事第二庭    法　官　黃瑪玲
以上正本係照原本作成
如對本判決上訴，須於判決送達後20日內向本院提出上訴狀
中　　華　　民　　國　　96　　年　　4 　　月　　30　　日
                                書記官　卓春成
